【裁判字號】    98,消債抗,24
【裁判日期】    981103
【裁判案由】    清算事件
【裁判全文】
臺灣臺北地方法院民事裁定            98年度消債抗字第24號
抗  告  人  甲○○○
代  理  人  乙○○
上列抗告人因消費者債務清理條例清算事件，對於中華民國97年
12月18日本院97年度消債清字第58號裁定提起抗告，本院裁定如
下：
    主  文
抗告駁回。
抗告程序費用新臺幣壹仟元由抗告人負擔。
    理  由
一、抗告意旨略以：原審法院雖認伊補正資料之財產及收入狀況
    說明與債權人清冊係記載不實，惟伊現與子女同住，生活基
    本開銷皆由子女完全支付，而財團法人金融聯合徵信中心（
    下稱聯徵中心）之個人資料（PLR2）固未記載債務人對萬泰
    商業銀行（下稱萬泰銀行）及中國信託商業銀行（下稱中國
    信託銀行）之信用卡債務，但抗告人確有該二筆債務，並無
    不實陳述情形，原法院駁回伊之聲請，顯有不當，爰請求廢
    棄原裁定，准予抗告人開始清算程序云云。
二、按債務人不能清償債務或有不能清償之虞者，得依本條例所
    定更生或清算程序，清理其債務；債務人對於金融機構因消
    費借貸、自用住宅借款、信用卡或現金卡契約而負債務，在
    聲請更生或清算前，應提出債權人清冊，以書面向最大債權
    金融機構請求協商債務清償方案，並表明共同協商之意旨，
    消費者債務清理條例（以下稱消債條例）第3條、第151條第
    1項分別定有明文，而揆諸前置協商程序之立法意旨，其目
    的係為使債務人與多數債權人間能自主解決其債務，以疏減
    法院負擔，有效分配司法資源，遂採行協商前置主義，故債
    務人自應確實經此協商程序，始能聲請更生或清算。準此，
    債務人與債權人於進行協商程序時，如一造當事人消極未盡
    相關協商義務，或實際上並無成立協商之真意，即難謂已踐
    履消債條例第151條規定之前置協商程序。次按，聲請更生
    或清算不合程式或不備其他要件者，法院應以裁定駁回之，
    但其情形可以補正者，法院應定期間先命補正，復為消債條
    例第8條所明定。
三、經查：
  (一)抗告人主張伊所提出之債權人清冊中所列萬泰銀行信用卡債
    務新台幣（下同）73,135元，中國信託銀行信用卡債務603,
    209元等債務資料，為信用卡附卡債務，並提出抗告人與抗
    告人之配偶乙○○之聯徵中心個人資料查詢回覆書（PLR1、
    PLR2）、中國信託銀行與萬泰銀行之信用卡查詢資料佐憑，
    而債權銀行萬泰銀行、中國信託銀行分別於民國98年2月11
    日、98年10月6日具狀陳報確實對抗告人有信用卡債權存在
    （分別為83,920元、567,591元，見本院卷第30、104頁），
    是抗告人所陳報之債務金額與債權銀行所陳報之金額雖有所
    不同，然其對萬泰銀行、中國信託銀行確實負有信用卡債務
    ，應可認定。
  (二)惟抗告人主張現與子女同住、生活基本開銷皆由子女完全支
    付，但抗告人僅空言現受子女扶養，並未陳報聲請前兩年之
    必要支出，或提出任何受子女扶養之證明佐憑，且抗告人為
    民國41年出生之人，現年僅57歲，持有艾生強國際有限公司
    20%股權，並於艾生強國際有限公司任職，其竟於聲請狀及
    陳報狀稱其在艾生強國際有限公司是「無給職」，且於向最
    大債權銀行提出前置協商時，切結所得為「0元」，與配偶
    協商後，要聲請更生而致協商不成立（見本院卷第24頁前置
    協商不成立通知書），顯見抗告人仍有謀生能力而故不勉力
    謀取收入以清償債務，且完全係為聲請更生而向債權銀行申
    請協商，顯不符消債條例藉由債務人恪遵協力義務之方式，
    以示債務人確有債務清理誠意之立法意旨。是認抗告人無與
    債權銀行成立協商之真意，自難認其已踐履消債條例第151
    條規定之前置協商程序，其聲請清算自屬不合程式，應予駁
    回。從而，原審駁回抗告人更生之聲請，理由雖有不同，然
    結論並無二致，抗告人提起本件抗告求為廢棄原裁定，為無
    理由，應予駁回。
四、據上論結，本件抗告為無理由，爰依消費者債務清理條例第
    11條第2項、第15條，民事訴訟法第495條之1第1項、第449
    條第2項、第95條、第78條，裁定如主文。
中    華    民    國    98    年    11    月    3     日
              民事第一庭  審判長法  官  陳文正
                                法  官  賴秀蘭
                                法  官  林春鈴
以上正本係照原本作成。
本裁定不得再抗告。
中    華    民    國    98    年    11    月    3     日
                            書  記  官  潘惠敏


司法院資訊處製作；財團法人民間司法改革基金會備份。
